【裁判字號】    99,訴,975
【裁判日期】    990716
【裁判案由】    給付簽帳卡消費款
【裁判全文】
臺灣臺中地方法院民事判決               99年度訴字第975號
原      告  玉山商業銀行股份有限公司
法定代理人  丙○○
訴訟代理人  乙○○
            丁○○
            甲○○
被      告  戊○○
上列當事人間請求給付簽帳卡消費款事件，本院於民國99年7月
2日言詞辯論終結，判決如下：
    主  文
被告應給付原告新臺幣貳拾壹萬零玖佰柒拾伍元，及自民國九十
四年三月九日起至清償日止，按年息百分之十九點七一計算之利
息。
原告其餘之訴駁回。
訴訟費用新臺幣玖仟貳佰伍拾元，由被告負擔。
本判決原告勝訴部分得假執行；但被告如以新臺幣貳拾壹萬零玖
佰柒拾伍元為原告預供擔保後，得免為假執行。
    事實及理由
壹、程序方面：
    按訴狀送達後，原告不得將原訴變更或追加他訴。但有下列
    各款情形之一者，不在此限：三、擴張或減縮應受判決事項
    之聲明者，民事訴訟法第255條第1項第3款定有明文。本件
    原告起訴訴之聲明第1項原請求：被告應給付原告新臺幣（
    下同）849,410元，及其中210,975元自民國99年2月3日起至
    清償日止，按年息19.71%計算之利息，並加計延滯第一個月
    當月計付違約金150元，延滯第二個月當月計付違約金300元
    ，延滯第三個月（含）以上者，每月計付違約金600元。嗣
    於本院審理中減縮訴之聲明第1項為：被告應給付原告210,
    975元，及自87年8月31日起至清償日止，按年息19.71%計算
    之利息，合於前開規定，應予准許。
貳、實體方面：
一、原告起訴主張：被告於84年10月6日向原告申請信用卡使用
    ，依約定被告得於該信用卡特約商店刷卡消費或向指定辦理
    預借現金之機構預借現金，但應於次月繳款日前向原告清償
    ，逾期應自墊款日起給付按年息19.71%計算之利息。詎被告
    至87年8月31日止，尚有消費簽帳款共計210,975元未按期清
    償，履經催討，未獲置理，爰依兩造信用卡契約關係，訴請
    被告給付等語。並聲明：被告應給付原告210,975元，及自
    87年8月31日起至清償日止，按年息19.71%計算之利息。
二、被告則以：不爭執尚欠原告本金210,975元。然被告係於收
    到本院99年度司促字第9557號支付命令（下稱本件支付命令
    ），始知原告向被告請求自87年8月31日起至清償日止，按
    年息19.71%計算之利息，則原告所請求之前開利息逾5年部
    分已罹於時效而消滅，被告不同意給付。另原告前開所請求
    之利率與現行一般銀行放款利率低於5%之情形，差距過大，
    顯屬過高。又原告請求之違約金亦屬過高，且罹於請求權時
    效等語資為抗辯。並聲明：(一)原告之訴駁回。(二)如受不利判
    決，願供擔保請准宣告免為假執行。
三、得心證之理由：
  (一)原告主張被告於84年10月6日向原告申請系爭信用卡使用，
    迄今尚有消費款本金210,975元未清償之事實，業據提出信
    用卡申請書、信用卡約定條款、應收帳務明細表、請求金額
    明細表（均影本）各件為證，復為被告所不爭執，堪信為真
    。
  (二)按兩造系爭信用卡約定條款第15條第3項約定：「各筆循環
    信用利息之計算，係將每筆『得計入循環信用本金之帳款』
    ，自各筆帳款入帳日起，就該帳款之餘額以本行依持卡人往
    來狀況及信用情形所給予之循環信用利率（最高為19.71%）
    計算至該筆帳款結清之日止……」等語。查該條款所約定之
    最高利率19.71%，並未逾民法第205條規定最高利率週年20%
    之規定，且衡諸被告如不按期還款時，原告勢須支付管理、
    催收等費用，並造成原告有可能無法收回消費款且喪失期待
    利益之情形，是應認本件利息之約定並無過高情事。則原告
    請求被告就未按期清償之210,975元，依系爭信用卡約定條
    款第15條第3項規定，按年息19.71%計算利息，應屬有據。
  (三)次按利息、紅利、租金、贍養費、退職金及其他一年或不及
    一年之定期給付債權，其各期給付請求權，因5年間不行使
    而消滅；消滅時效，自請求權可行使時起算；消滅時效，因
    請求或起訴而中斷。依督促程序，聲請發支付命令，與起訴
    有同一效力；時效因請求而中斷者，若於請求後6個月內不
    起訴，視為不中斷，民法第126條、第128條前段、第129條
    第1項第1款、第3款、第2項第1款、第130條分別定有明文。
    查，原告係於99年3月8日向本院遞狀聲請本件支付命令請求
    被告給付本件消費款，有支付命令聲請狀上之本院收文戳可
    憑，嗣因被告提出異議而視為起訴。而原告自承於聲請本件
    支付命令前，最後一次向被告催繳是在87年8月31日之前的3
    個月左右等語（見99年6月9日準備程序筆錄）。可知，原告
    並未於請求後6個月內起訴，視為不中斷，準此，自原告聲
    請本件支付命令即99年3月8日往前推算5年即94年3月9日起
    算之利息請求權，尚未罹於時效，是原告就自94年3月9日起
    算利息之請求，為有理由；至於94年3月8日以前之利息，其
    請求權已罹於時效而消滅。
  (四)另原告已於本件審理中撤回違約金部分之請求（見99年6月9
    日準備程序筆錄），則被告主張原告請求被告給付之違約金
    過高且已罹於時效等語，即無理由。
四、綜上所述，原告依兩造信用卡契約關係，請求被告給付210,
    975元，及自94年3月9日起至清償日止，按年息19.71%計算
    之利息，為有理由，應予准許；逾此部分之請求，為無理由
    ，則應駁回
五、本件事證已臻明確，兩造其餘攻擊、防禦方法及所提出之各
    項證據資料，核與判決結果不生影響，爰不逐一論述，附此
    敘明。
六、本件原告勝訴部分，為所命給付金額未逾50萬元之判決，爰
    依職權宣告假執行。而被告陳明願供擔保請准宣告免為假執
    行，就原告勝訴部分，經核尚無不合，爰酌定相當擔保金額
    准許之。
七、本件訴訟費用額確定為9,250元，由被告負擔。
八、據上論結，原告之訴為一部有理由，一部無理由，依民事訴
    訟法第79條、第87條第1項、第389條第1項第5款、第392條
    第2項，判決如主文。
中    華    民    國    99    年    7     月    16    日
                  民事第三庭    審判長法  官  許秀芬
                                      法  官  林慧貞
                                      法  官  黃佳琪
正本係照原本作成。
如對本判決上訴，須於判決送達後20日內向本院提出上訴狀。
中    華    民    國    99    年    7     月    16    日
                                      書記官

司法院資訊處製作；財團法人民間司法改革基金會備份。
